---
output: github_document
---

<!-- README.md is generated from README.Rmd. Please edit that file -->

```{r, include = FALSE}
knitr::opts_chunk$set(
  collapse = TRUE,
  comment = "#>",
  fig.path = "man/figures/README-",
  out.width = "100%"
)
```

<!-- badges: start -->
[![R-CMD-check](https://github.com/lkhenayfis/gtdp-curvacolina/workflows/R-CMD-check/badge.svg)](https://github.com/lkhenayfis/gtdp-curvacolina/actions)
<!-- badges: end -->

# curvacolina

Pacote com funcoes facilitadoras da importacao de planilhas de curva colina, visualizacao e 
modelagem das mesmas para interpolacao. 

## Instalacao

Este pacote e privado, para uso exclusivo internamente no ONS. Desta forma, nao se encontra no CRAN 
e deve ser instalado diretamente a partir do github atraves de:

```{r intro, eval = FALSE}
# Caso a biblioteca devtools nao esteja instalada, execute install.packages("devtools") primeiro
devtools::install_github("lkhenayfis/gtdp-curvacolina")

```

**!!! IMPORTANTE !!!**

Como o repositorio e privado, e necessario configurar o R com o token de acesso correspondente. Veja
`?devtools::install_github` para mais detalhes.

## Exemplo de uso

Abaixo esta um trecho de codigo exemplificando de forma simplificada o uso das funcionalidades 
contidas neste pacote. Mais informacoes acerca das funcoes utilizadas estao disponiveis nas 
respectivas paginas de ajuda.

```{r leitura, fig.height=6}
library(curvacolina)

# leitura de uma curva colina (usando planilha embutida no pacote)
arq_colina <- system.file("extdata/colina.xlsx", package = "curvacolina")
colina     <- learqcolina(arq_colina)

# visualizacao
plot(colina, "2d")
```

Com o objeto `colina` lido, podemos ajustar e plotar um interpolador sobre ele...

```{r interpolacao, fig.height=6}
superf <- interpolador(colina, metodo = "triangulacao")

plot(superf, "2d")
```

... e extrair uma grade em formato padronizado

```{r extraigrade}
# extrai uma grade regular a partir do dominio da curva colina
pontos <- geragrade(colina, dhl = 40:60, dpot = seq(200, 400, by = 10))

# calcula rendimentos interpolados nos pontos de grade
grade <- predict(superf, pontos, full.output = TRUE)

grade
```
