---
title: "curvacolina"
date: "`r Sys.Date()`"
output: 
    rmarkdown::html_vignette
vignette: >
  %\VignetteIndexEntry{curvacolina}
  %\VignetteEngine{knitr::rmarkdown}
  %\VignetteEncoding{UTF-8}
---

```{r opts, include = FALSE}
knitr::opts_chunk$set(
  collapse = TRUE,
  comment = "#>"
)
```

```{r setup}
library(curvacolina)
```

## Introdução

O pacote `curvacolina` contém funções amplamente categorizadas em:

1. Curvas colina
    * leitura e estruturação dos dados da a partir de planilhas exportadas pelo GetData ou aquelas
    de processo iterativo utilizadas pelo GTDP
    * Visualização deste dado em duas ou três dimensões

1. Modelagem
    * Ajuste de modelos para interpolação e/ou extrapolação da colina
    * Vizualização dos ajustes em duas ou três dimensões
    * Extração de grades regulares a partir destes ajustes

1. Grades regulares
    * Interpolação bilinear de pontos arbitrários na grade extraída
    * Vizualização das grades em duas ou três dimensões

Esta *vignette* corresponde a um manual de uso do pacote, desde a importação até geração e uso de
tabelas regulares a partir da curva colina. Uma análise de colina típica é apresentada no bloco de
código abaixo

```{r exemplo, eval=FALSE}
# Importando e visualizando uma curva colina
arq    <- system.file("extdata/colina.xlsx", package = "curvacolina")
colina <- learqcolina(arq)
plot(colina)

# Ajuste de interpolador e visualizacao do resultado
mod_interp <- interpolador(colina, metodo = "thinplate")
plot(mod_interp)

# Extracao de grade 0.1 m por 1 MW
coord_grade <- geragrade(colina, byhl = .1, bypot = 1)
grade <- predict(mod_interp, coord_grade)
plot(grade)

# Escrita da grade como um csv
write.gradecolina(grade, "caminho/para/escrita/grade.csv")
```

Nas seções a seguir, cada parte do exemplo será descrita em maiores detalhes.

***

## Curvas Colina

Qualquer análise realizada com este pacote começa na importação de curvas colina. Como mencionado na
introdução, estes dados podem ser distribuídos pelo ONS de duas maneiras: através das planilhas 
exportadas pelo programa GetData, utilizado para digitalização dos desenhos de curva colina, ou via
planilhas resultado do processo iterativo para cálculo da vazão turbinada.

### Leitura de planilhas de curva colina

Começando pelo caso mais simples, as planilhas exportadas pelo GetData podem ser lidas através da 
função `learqcolina()`, fornecendo como argumento o caminho da planilha.

```{r learqcolina}
# arquivo embutido no pacote
arq <- system.file("extdata/colina.xlsx", package = "curvacolina")

colina <- learqcolina(arq)

print(colina)
```

Esta função retorna um objeto da classe `curvacolina`, uma lista cujo único elemento é um 
`data.table` nomeado `CC` contendo as colunas

* `hl`: queda líquida
* `pot`: potência na turbina
* `vaz`: vazão turbinada
* `rend`: rendimento

```{r elemento_CC}
colina$CC
```

Adicionalmente, esta classe de objeto contém os attributos específicos

* `rends`: vetor de rendimentos contemplados na curva colina
* `max`: o rendimento no "olho" da colina, se existe. Caso não exista este argumento é `NA`
* `ncurvas`: número de curvas na colina
* `rho`: densidade da água no local da turbina
* `g`: aceleração da gravidade no local da turbina

```{r attr_curvacolina}
attributes(colina)[3:7]
```

Observando as saídas apresentadas acima, vemos que tanto a coluna `vaz` do dado quanto os atributos
`g` e `rho` são `NA`. Estes dois atributos são valores utilizados no cálculo iterativo das vazões 
turbinadas e não estão presentes nas planilhas exportadas pelo GetData, dado que são características
do local da usina e não da turbina especificamente. Em consequência da ausência destes valores, a 
vazão turbinada não pode ser calculada. Veremos mais adiante que quando as colinas são lidas a 
partir da planilha de processo iterativo estes dois valores serão localizados automaticamente nas
abas pertinentes, porém ainda é possível preenchê-los num objeto `curvacolina` lido com 
`learqcolina()` utilizando a funcao `set_grho()`

```{r set_grho}
colina2 <- set_grho(colina, g = 9.81, rho = 1000)

# agora temos vazao turbinada calculada
print(colina2$CC)

# atributos nao sao mais NA
print(attributes(colina2)[3:7])
```

### Leitura de planilhas de processo iterativo

A extração de curvas colina embutidas em planilhas de processo iterativo pode ser realizada através
da função `learqprocit()`, informando novamente o caminho da planilha

```{r learqprocit}
# arquivo embutido no pacote instalado diretamente do GitHub
arq <- system.file("extdata/procit_cc_original.xlsx", package = "curvacolina")

lista_colinas <- learqprocit(arq)

print(lista_colinas)
```

Esta função varre as abas da planilha buscando aquelas contendo curvas colina e retorna uma lista 
de objetos `curvacolina` na ordem em que os dados foram encontrados. Como mencionado na seção 
anterior, estas planilhas possuem as informações associadas à localização da usina, de modo que é
possível obter `rho` e `g` automaticamente.

```{r colinas_procit}
lapply(lista_colinas, "[[", "CC")

lapply(lista_colinas, function(x) attributes(x)[c("g", "rho")])
```

Deve ser notado que algumas planilhas de processo iterativo possuem dois conjuntos de abas contendo
dados de curvas colina: "Colina Original (X)" e "Colina Alterada (X)". Isto acontece quando o 
desenho fornecido pelo agente representa uma curva colina com eixos queda líquida e vazão turbinada,
de modo que é necessário primeiro transformá-la para o formato queda líquida por potência. Em casos 
nos quais existe o conjunto "Colina Alterada (X)", é delas que serão lidas as curvas colina.

### Transformando `data.frame` em `curvacolina` 

Para fins de generalidade, o pacote também possui o ferramental necessário para conversão de objetos
em `curvacolina`. Isto é feito através da função `as.curvacolina`, que recebe um `data.frame` como 
primeiro argumento e, opcionalmente, `g` e `rho`. Para que a conversão seja executada corretamente,
este `data.frame` precisa atender três critérios:

* contenha as colunas `hl`, `pot` e `rend`
* todas as colunas estejam em formato numérico
* rendimentos não estejam em formato decimal (ex: 0.91)

Caso um ou mais destes critérios sejam violados, a função será abortada. É possível forçar sua 
execução com o argumento `force = TRUE`, porém a função precisará exercer manipulações extensas no
dado passado, possivelmente concluindo num resultado incoerente. Para mais detalhes, veja 
`help("as.curvacolina")`.

```{r as.curvacolina}
# gerando um dado arbitrario
dado <- data.frame(hl = runif(100), pot = runif(100), rend = rep(11:20, each = 10))

colina_transf <- as.curvacolina(dado)
print(colina_transf)
```

### Visualização de `curvacolina`

Para concluir a seção de curvas colina deste manual, resta discutir as ferramentas de visualização.
O pacote provê um método de `plot` para objetos `curvacolina` que permite a geração de gráficos em 
duas ou três dimensões, através do argumento `tipo`.

Por padrão o plot de `curvacolina` é o scatter 3D

```{r plotcolina3d, eval=FALSE}
plot(colina)
```

```{r, echo=FALSE, fig.width=8, fig.height=8}
p <- plot(colina, print = FALSE)
p
```

Alternativamente, é possível gerar um plot da colina projetada no plano queda-potência (tal qual os
desenhos)

```{r plotcolina2d, fig.width=7, fig.height=7}
plot(colina, tipo = "2d")
```

## Modelagem

O pacote fornece a função `interpolador()` para modelagem da curva colina. Atualmente há três 
metodologias implementadas, selecionadas através do argumento `metodo`:

* Triangulated Irregular Networks (`metodo = "triangulacao"`)
* Thin Plate Splines (`metodo = "thinplate"`)
* Tensor Product P-Splines (`metodo = "tensorprod"`)

O nome `interpolador()` reflete o fato de que o objetivo principal é extrair rendimentos de uma
colina, porém a extrapolação destes também é de interesse. De fato, dois dos três modelos (thin 
plates e tensor product) são capazes de extrapolação da amostra naturalmente. Esta vignette não se 
ocupará de detalhar cada modelo individualmente, estas informações podem ser obtidas em 
`?interpolador`.

O ajuste de um interpolador é executado através de

```{r interpolador}
# colinadummy e uma colina incluida no pacote para exemplificacao
mod <- interpolador(colinadummy, metodo = "thinplate")
```

O objeto retornado é uma instância da classe `interpolador`, com subclasse correspondente ao método
selecionado (neste caso, `thinplate`)

```{r}
class(mod)
```

Objetos `interpolador` são listas de dois elementos: o primeiro corresponde ao modelo ajustado e o 
segundo à colina modelada. Com o modelo ajustado, podemos vizualizar o resultado utilizando o método
de `plot` da classe

```{r plot_interp, eval=FALSE}
plot(mod)
```

```{r, echo=FALSE, fig.width=8, fig.height=8}
p <- plot(mod, print = FALSE)
p
```

Assim como objetos `curvacolina`, objetos `interpolador` também podem ser plotados em 2d com o 
argumento `tipo = "2d"`. 

A partir do ajuste de interpoladores, é possível amostrar o modelo em pontos específicos. De fato, 
um `interpolador` é implementado no pacote como um modelo tal qual `lm`, de modo que a amostragem é 
realizada através do método `predict.interpolador`

```{r pred_interp}
# primeiro, definem-se os pontos onde se desejam amostrar os rendimentos
pontos <- coordgrade(colinadummy, byhl = 1, bypot = 1, expande = c(.05, .05))

# amostragem da superficie em 'pontos'
rends <- predict(mod, pontos)
head(rends)
```

A função `coordgrade` é uma facilitadora para definição de coordenadas em respeito à uma curva colina
específica. Existe uma variedade de formas pelas quais se especificar o posicionamento das 
segmentações de queda e potência, detalhadas em `?coordgrade`.

No exemplo acima a amostragem retornou apenas os valores de rendimento na superfície. Para extrair 
uma grade de fato, deve ser fornecido o argumento `as.gradecolina = TRUE`

```{r pred_grade}
rends <- predict(mod, pontos, as.gradecolina = TRUE)
rends
```

Quando o argmento `as.gradecolina = TRUE`, o objeto retornado é uma instância da classe 
`gradecolina`. Estes objetos consistem de dois elementos: a grade regular extraída da superfície em
`mod` e a colina original que essa aproxima. Adicionalmente contém os atributos `nhl` e `npot` 
representando o número de divisões de queda e potência na grade, respectivamente.

## Grades regulares

Assim como objetos da classe `interpolador`, instâncias de `gradecolina` são tratados no pacote como
modelos, tal que também possuem um método `predict` próprio. A interpolação bilinear de pontos 
arbitrários numa grade regular é feita com

```{r interp_bilin}

# pontos quaisquer para interpolar
pontos <- expand.grid(hl = 40:60, pot = 200:230)

interp <- predict(rends, pontos)
head(interp)
```

Este método também possui um argumento controlando o nível de detalhe da saída, chamado 
`full.output`. Quando `TRUE`, a saída consiste de um `data.table` de quatro colunas

```{r interp_bilin2}

# pontos quaisquer para interpolar
pontos <- expand.grid(hl = 40:50, pot = 200:210)

predict(rends, pontos, full.output = TRUE)
```

Finalmente, assim como todas as outras classes contidas neste pacote, `gradecolina` também possui um
método de `plot` (em 2d e 3d)

```{r plot_grade}
plot(rends)
```