---
title: "curvacolina"
output: rmarkdown::html_vignette
vignette: >
  %\VignetteIndexEntry{curvacolina}
  %\VignetteEngine{knitr::rmarkdown}
  %\VignetteEncoding{UTF-8}
---

```{r opts, include = FALSE}
knitr::opts_chunk$set(
  collapse = TRUE,
  comment = "#>"
)
```

```{r setup}
library(curvacolina)
```

## Introdução

O pacote ```curvacolina``` contém funções amplamente categorizadas em:

1. Curvas colina
    * leitura e estruturação dos dados da a partir de planilhas exportadas pelo GetData ou aquelas
    de processo iterativo utilizadas pelo GTDP
    * Visualização deste dado em duas ou três dimensões

1. Modelagem
    * Ajuste de modelos para interpolação e/ou extrapolação da colina
    * Vizualização dos ajustes em duas ou três dimensões
    * Extração de grades regulares a partir destes ajustes

1. Grades regulares
    * Interpolação bilinear de pontos arbitrários na grade extraída
    * Vizualização das grades em duas ou três dimensões

Esta *vignette* corresponde a um manual de uso do pacote, desde a importação até geração e uso de
tabelas regulares a partir da curva colina.

## Curvas Colina

Qualquer anaálise realizada com este pacote começa no mesmo ponto: a importação de curvas colina. 
Como mencionado na introdução, estes dados podem ser distribuídos pelo ONS de duas maneiras 